臺灣高等法院臺南分院刑事判決　　　 96年度交上訴字第454號
上　訴　人　乙○○（即被告丙○○○之配偶）
被　　　告　丙○○○
上列上訴人因被告公共危險案件，不服臺灣臺南地方法院95年度
交訴字第257號中華民國96年3月20日第一審判決（起訴案號：臺
灣臺南地方法院檢察署95年度偵字第14614號、第15360號），提
起上訴，本院判決如下：
    主  文
上訴駁回。
    事  實
一、丙○○○於民國（下同）九十五年八月二十八日十五時許，
    在台南縣關廟鄉○○村○○街一九八號住處飲用酒類後，明
    知已不能安全駕駛，猶不顧大眾行車之公共安全，仍騎乘車
    牌ＷＨＵ－860號輕型機車，搭載其子汪明峻，自上開地點
    出發，沿台南縣永康市○○街由北往南方向行駛，於同日十
    六時五十五分，行經台南縣永康市○○街與大灣五街九十三
    巷口時，本應遵守道路交通標誌、標線、號誌之指示，及應
    注意車前狀況，並隨時採取必要之安全措施，而當時天候晴
    朗，日間視距良好，路面乾燥無缺陷，並無不能注意之情事
    。適有丁○○○騎乘車牌ＮＭＰ─583號重型機車，沿台南
    縣永康市○○街由南往北行駛至上開路段。丙○○○竟疏未
    注意及此且逆向行駛，待發現丁○○○駛來時，已閃煞不及
    ，而撞及丁○○○騎乘之機車，雙方因而人車倒地，致丁○○○受有左上眼瞼撕裂傷（三公分及四公分）、頭部外傷等
    傷害（過失傷害部分未據告訴）。丙○○○肇事後並未採取
    救護措施，亦未報警處理，向丁○○○謊稱要上廁所，將其
    所騎乘之上開車扶起後，即駕車逃離肇事現場。旋於同日十
    七時許，丙○○○騎乘上開機車，沿台南縣永康市○○○街
    ，由東往西方向逃逸，途經該路與民族路交岔路口時，本應
    注意車前狀況，隨時採取必要之安全措施，而當時天候晴朗
    ，日間視距良好，路面乾燥無缺陷，並無不能注意之情事，
    適有甲○○騎乘車牌ＮＧＴ─409號重型機車，沿大灣五街
    由西往東行駛至上開路段，丙○○○竟亦疏未注意及此，撞
    及甲○○騎乘之機車，雙方人車倒地，致甲○○受有多處擦
    傷、左小腿及右前臂等傷害；汪明峻則身體受有多處擦傷（
    過失傷害部分均未據告訴）。嗣經警到場處理並測得其呼氣
    之酒精濃度為每公升０．八五毫克後，始知上情。
二、案經台南縣警察局永康分局報請台灣台南地方法院檢察署檢
    察官偵查起訴。
    理  由
壹、證據能力部分：
    按被告以外之人於審判外之陳述，經當事人於審判程序同意
    作為證據，法院審酌該言詞陳述或書面陳述作成時之情況，
    認為適當者，亦得為證據。當事人、代理人或辯護人於法院
    調查證據時，知有第一百五十九條第一項不得為證據之情形
    ，而未於言詞辯論終結前聲明異議，視為有前項之同意，刑
    事訴訟法第一百五十九條之五定有明文。查，被告丙○○○
    於本院審理時雖未到庭，惟本件認定事實所引用之供述證據
    ，業經被告於原審準備程序中均表示無意見，並於原審當庭
    表示認罪，原審裁定以簡式審判程序審理，於本院行準備程
    序中亦均表示無意見，可認為同意作為證據。本院審酌該供
    述證據之取得過程並無瑕疵，與本案待證事實間復具有相當
    之關聯性，以之為本案證據尚無不當，自得採為證據。又所
    引用之文書證據，均係公務員職務上製作之文書或從事業務
    之人於業務上或通常業務過程所須製作之紀錄文書、證明文
    書，並無顯不可信之情況，亦得為證據。先予敘明。
貳、實體部分：
一、上揭事實業據被告丙○○○於偵查及原審審理中均坦承不諱
    ，核與被害人丁○○○、甲○○指訴情節大致相符。此外，
    並有酒精測定紀錄表、酒測觀察紀錄表、滕內科診所、財團
    法人奇美醫院診斷證明書各一紙、道路交通事故現場圖、道
    路交通事故調查報告表(一)、(二)各二紙及警察蒐證照片十六張
    附卷可資佐證。
二、按刑法第一百八十五條之三所規範之服用酒類或其他相類之
    物，不能安全駕駛動力交通工具而駕駛之公共危險行為，係
    屬抽象危險犯之規定，此種抽象危險犯係伴隨飲酒過量駕車
    之行為當然成立，亦即祇須客觀上有此行為，危險即視為當
    然存在，是否果真肇事，並不影響公共危險罪責之成立，然
    如確實因之駕車肇事，其刑責之明顯性更不待言。又飲用酒
    類後所吐氣酒精濃度超過每公升０．二五毫克或血液中酒精
    濃度超過百分之０．０五以上者不得駕車，道路交通安全規
    則第一百十四條第一款亦定有明文。查被告係在九十五年八
    月二十八日十八時五十三分，測得其呼氣之酒精濃度為每公
    升０．八五毫克，有卷附酒精測定紀錄表一紙可稽，參以被
    告接連撞及被害人丁○○○、甲○○騎乘之機車等情，顯見
    被告當時已因不勝酒力而影響其行車判斷力及控制力，其行
    車控制力已減弱至不能安全駕駛之程度至為灼然。
三、又按刑法第一百八十五條之四之駕駛動力交通工具，肇事致
    人死傷逃逸罪，係以處罰肇事後逃逸之駕駛人為目的，俾促
    使駕駛人於肇事後能對被害人即時救護，以減少死傷，是該
    罪之成立，祇以行為人有駕駛動力交通工具肇事，致人死傷
    而逃逸，且行為人亦知悉肇事之事實為已足，至行為人是否
    知悉或確認有人死傷，則非所問，迭據最高法院著有判決闡
    釋明確。從而，被告於肇事後擅自駕車離去，亦未報警或採
    取適當之救治措施，自應負刑法之駕駛動力交通工具肇事致
    人受傷而逃逸之罪責。
四、綜上所述，足證被告之自白核與事實相符，事證明確，被告
    之犯行足堪認定，應依法論科。
五、論罪：
（一）核被告所為，係犯刑法第一百八十五條之三服用酒類，不
      能安全駕駛動力交通工具而駕駛罪、第一百八十五條之四
      之駕駛動力交通工具肇事，致人傷而逃逸罪。
（二）被告前後一段時間在不能安全駕駛之狀態下騎乘前揭機車
      之行為，係於密切接近時間與地點實施，侵害同一公眾行
      車安全之社會法益，各行為之獨立性極為薄弱，依一般社
      會健全觀念，在時間差距上，難以強行分開，刑法評價上
      ，以視為數個舉動之接續施行，合為包括之一行為予以評
      價，較為合理，應認係包括之一罪，而屬接續犯。
（三）被告所犯上開二罪，犯意各別、行為互殊，應予分論併罰
      。
六、駁回上訴之理由：
    原審以被告丙○○○犯罪之罪證明確，因予適用刑事訴訟法
    第二百七十三條之一第一項、第二百九十九條第一項前段，
    刑法第一百八十五條之三、第一百八十五條之四，並審酌
    本件交通事故係因被告過失所致，造成被害人丁○○○受傷
    ，肇事後復未協助救護、旋即逃逸，罔顧他人生命、身體，
    酒測值高達每公升０．八五毫克，且酒醉騎乘機車搭載其子
    汪明峻（九十三年十二月九日出生）使之陷於危險環境，惟
    已分別賠償被害人丁○○○新台幣（下同）五千元、甲○○
    三千元及犯罪後坦承犯行尚有悔悟等一切情狀，對被告分別
    量處罰金新台幣六萬元及有期徒刑六月，並均諭知其易服勞
    役及易科罰金之折算標準。本院經核原判決認事用法，均無
    不合，量刑亦稱妥適。被告之配偶乙○○上訴意旨，空言主
    張被告無肇事逃逸之行為云云，為無理由，自應予駁回。
七、被告經合法傳喚，有送達證書在卷可稽，無正當理由未於審
    判期日到庭，不待其陳述，逕行判決。
據上論結，應依刑事訴訟法第三百六十八條、第三百七十一條，
判決如主文。
本案經檢察官蘇南桓到庭執行職務。
中　　華　　民　　國　　96　　年　　7　　月　　3　　日
                  刑事第二庭    審判長法　官  葉居正
                                      法　官  吳森豐
                                      法　官  吳勇輝
以上正本證明與原本無異。
如不服本判決，應於收受本判決後十日內向本院提出上訴書狀。
其未敘述上訴理由者並得於提起上訴後十日內向本院補提理由書
狀（均須按他造當事人之人數附繕本）「切勿逕送上級法院」。
　　　　　　　　　　　　　　　　　　　書記官  李良倩
中　　華　　民　　國　　96　　年　　7　　月　　3　　日
附錄本件論罪科刑依據之法條：
中華民國刑法第185條之3（醉態駕駛罪）
服用毒品、麻醉藥品、酒類或其他相類之物，不能安全駕駛動力
交通工具而駕駛者，處1年以下有期徒刑、拘役或3萬元以下罰金
。
中華民國刑法第185條之4 （肇事遺棄罪）
駕駛動力交通工具肇事，致人死傷而逃逸者，處 6 月以上 5 年
以下有期徒刑。
